【裁判字號】    98,上訴,123
【裁判日期】    980625
【裁判案由】    毒品危害防制條例
【裁判全文】
臺灣高等法院刑事判決                 98年度上訴字第123號
上  訴  人  臺灣新竹地方法院檢察署檢察官
被      告  甲○
                      號
上列上訴人因被告違反毒品危害防制條例案件，不服臺灣新竹地
方法院97年度訴字第1073號，中華民國97年11月28日第一審判決
（起訴案號：臺灣新竹地方法院檢察署97年度毒偵字第1920號、
97年度毒偵緝字第155 號），提起上訴，本院判決如下：
    主  文
原判決撤銷。
甲○施用第一級毒品，處有期徒刑陸月，如易科罰金，以新臺幣
壹仟元折算壹日。又施用第二級毒品，處有期徒刑貳月，如易科
罰金，以新臺幣壹仟元折算壹日。又施用第一級毒品，處有期徒
刑陸月，如易科罰金，以新臺幣壹仟元折算壹日。又施用第二級
毒品，處有期徒刑貳月，如易科罰金，以新臺幣壹仟元折算壹日
。應執行有期徒刑壹年，如易科罰金，以新臺幣壹仟元折算壹日
。
    事  實
一、甲○前於95年7 月間犯幫助施用第一級毒品罪，經臺灣新竹
    地方法院於97年7 月29日判處有期徒刑參月，如易科罰金，
    以新臺幣壹仟元折算壹日，減為有期徒刑壹月又拾伍日，如
    易科罰金，以新臺幣壹仟元折算壹日，於98年2 月2 日易科
    罰金執行完畢（不構成累犯）。又於民國95年10月間，因施
    用毒品經臺灣新竹地方法院95年度毒聲字第366 號裁定送觀
    察、勒戒，經執行後認無繼續施用毒品傾向，於95年12 月4
    日經臺灣新竹地方法院檢察署檢察官以95年度毒偵字第1240
    號不起訴處分確定。
二、甲○不知警惕，於前開觀察勒戒處分執行完畢釋放後5 年內
    ，復分別基於施用第一級、第二級毒品之犯意，於下列時間
    ，分別為下列行為：
（一）1.基於施用第一級毒品海洛因之犯意，於97年5 月29日傍
      晚某時許，在新竹市朋友住處，以將海洛因摻入香煙內點
      火吸食之方式，施用第一級毒品海洛因1 次。2.另基於施
      用第二級毒品安非他命之犯意，於上開時地，以將安非他
      命置於玻璃球內，再以火燒烤吸其煙霧方式，施用第二級
      毒品安非他命1 次。嗣於97年5 月30日因另案為警通知到
      場後查獲，經警採集其尿液送驗結果，呈嗎啡、可待因陽
      性及安非他命、甲基安非他命陽性反應，始悉上情。
（二）又另行起意，1.基於施用第一級毒品海洛因之犯意，於97
      年7 月28日傍晚某時許，在新竹縣竹北市○○路1432號「
      明星汽車旅館」307 號房內，以將海洛因摻入香煙內點火
      吸食之方式，施用第一級毒品海洛因1 次。2.另基於施用
      第二級毒品安非他命之犯意，於上開時地，以將安非他命
      置於玻璃球內，再以火燒烤吸其煙霧方式，施用第二級毒
      品安非他命1 次。嗣於97年7 月29日上午10時30分許，為
      警在上開「明星汽車旅館」307 號房查獲，經警採集其尿
      液送驗結果，呈嗎啡、可待因陽性及安非他命、甲基安非
      他命陽性反應，始悉上情。
三、案經新竹縣政府警察局移送及新竹市警察局第一分局報告臺
    灣新竹地方法院檢察署檢察官偵查起訴。
    理  由
一、認定犯罪事實之證據及理由：
    本件犯罪事實，業據被告甲○於警局詢問、檢察官偵查中、
    原審及本院審理時坦白承認。被告為警查獲後，二次經採尿
    送驗結果，均呈第一級毒品嗎啡、可待因陽性反應，及第二
    級毒品安非他命、甲基安非他命陽性反應，有新竹市警察局
    辦理煙毒、麻醉藥品案尿液送驗受檢人真實姓名代號對照表
    暨送驗登記簿（代號A-153 ）影本、台灣尖端先進生技醫藥
    股份有限公司於97年6月18日所出具之尿液檢體編號A-153號
    濫用藥物檢驗報告影本、新竹縣政府警察局真實姓名代號對
    照表（編號A187）影本、詮昕科技股份有限公司於97年8 月
    11日所出具之原樣編號A1 87號濫用藥物尿液檢驗報告各1紙
    附卷可憑。復有臺灣高等法院被告前案紀錄表、刑案資料查
    註紀錄表及全國施用毒品案件紀錄表各1 份在卷可稽。本案
    事證明確，被告犯行足堪認定。
二、論罪：
    被告甲○4 次犯行，係分別犯毒品危害防制條例第10 條第1
    項施用第一級毒品罪，及同條例第10條第2 項施用第二級毒
    品罪。被告施用前持有第一級、第二級毒品之低度行為，為
    施用第一級、第二級毒品之高度行為所吸收，均不另論罪。
    被告分別犯施用第一級毒品及施用第二級毒品共4 罪間，犯
    意各別，行為不同，應分別論罪，併合處罰。
三、撤銷原判決之理由：
    原審因予論罪科刑，固非無見。惟查：被告有事實欄所載之
    幫助施用毒品前科，復因施用毒品經執行觀察、勒戒，再犯
    本案共4 罪，雖不構成累犯，然綜合被告犯罪情狀，應無可
    憫恕之處。原判決既認被告曾經施以觀察、勒戒處分後，本
    次又再度施用足以導致精神障礙及生命危險之成癮性毒品，
    其前經施以觀察、勒戒仍無法使其戒斷毒癮，足見其缺乏拒
    用毒品之決心及悔改之意等情；復又謂被告所犯本案4 罪在
    客觀上足以引起一般人之同情，被告犯罪之情狀顯有可憫恕
    之處云云，就被告所犯4 罪竟均依刑法第59條規定減輕其刑
    ，顯有判決理由矛盾之違誤。檢察官上訴執此指摘原判決僅
    定應執行有期徒刑六月，顯然量刑過輕而不當等情，為有理
    由，應由本院將原判決撤銷。
四、科刑：
    爰審酌被告經觀察、勒戒後，又再度施用本件毒品共4 罪，
    其前經施以觀察、勒戒尚未完全戒斷毒癮，其施用毒品所生
    危害、施用次數，以及被告犯罪後坦白承認犯行，在審理時
    表示後悔，被告原在新竹新湖酒家任職一般服務生，於本院
    審理中業已離職，陳稱要離開易染上吸毒之環境，提出離職
    證明附卷，並已在新竹新中興醫院接受美沙酮戒除毒癮治療
    ，有該醫院之診斷證明書可稽，本院審酌被告犯罪後態度尚
    佳已具悔意等一切情狀，分別量處如主文第二項所示法定最
    低度之刑，並定其應執行刑。又按依司法院釋字第662 號解
    釋：「中華民國九十四年二月二日修正公布之現行刑法第四
    十一條第二項，關於數罪併罰，數宣告刑均得易科罰金，而
    定應執行刑之刑逾六個月者，排除適用同條第一項得易科罰
    金之規定部分，與憲法第二十三條規定有違，並與本院釋字
    第三六六號解釋意旨不符，應自本解釋公布之日起失其效力
    。」故對於數罪併罰，數宣告刑均得易科罰金，而定應執行
    之刑超過6 個月之案件，依司法院釋字第366 號、第662 號
    解釋意旨，仍得易科罰金。爰就本件所定應執行刑諭知易科
    罰金之折算標準，以資懲儆。
五、末查，刑事訴訟法第二條第一項規定：實施刑事訴訟程序之
    公務員，就該管案件，應於被告有利及不利之情形，一律注
    意。本件檢察官於本院稱：被告如離開易染毒品之工作環境
    ，並完成戒除毒癮治療，考量被告須單親扶養一幼兒，其個
    別之家庭、經濟狀態及環境等因素，可考慮給予緩刑機會等
    語，固屬有利於被告並給予自新之機會。惟查被告前曾因故
    意犯罪受有期徒刑以上刑之宣告如事實欄所述，此有本院被
    告前案紀錄表1 份可憑。本件自不符合宣告緩刑之要件，併
    予敘明。
六、適用之法律：刑事訴訟法第369 條第1 項前段、第364 條、
    第299 條第1 項前段。毒品危害防制條例第10條第1 項、第
    2 項，刑法第11條前段、第41條第1 項前段、第51條第5 款
    。
本案經檢察官吳春麗到庭執行職務。
中    華    民    國    98    年    6     月    25    日
                  刑事第七庭  審判長法  官  陳晴教
                                    法  官  游紅桃
                                    法  官  楊智勝
以上正本證明與原本無異。
施用第一級毒品部分如不服本判決，應於收受送達後10日內向本
院提出上訴書狀，其未敘述上訴之理由者並得於提起上訴後10日
內向本院補提理由書（均須按他造當事人之人數附繕本）「切勿
逕送上級法院」。
施用第二級毒品部分不得上訴。
                                    書記官  李麗花
中    華    民    國    98    年    6     月    26    日
附錄：本案論罪科刑法條全文
毒品危害防制條例第10條
施用第一級毒品者，處6月以上5年以下有期徒刑。
施用第二級毒品者，處3年以下有期徒刑。


司法院資訊處製作；財團法人民間司法改革基金會備份。
